臺灣臺北地方法院刑事判決　　　　　　　　　　　　　九十年度訴字第一二五一號
　　公　訴　人　臺灣臺北地方法院檢察署檢察官
　　被　　　告　甲○○
右列被告因偽造文書案件，經檢察官向本院聲請以簡易判決處刑（九十年度偵字第九
六三一號），本院認不宜以簡易判決處刑（九十年度簡字第三五五七號），改依通常
程序審理，本院判決如左：
    主      文
甲○○連續行使變造私文書，足以生損害於他人，累犯，處有期徒刑伍月，如易科罰
金以佰元折算壹日，偽造之員工在職證明書上偽造之「金園大戲院」及「林文雄」
之印文各壹枚均沒收。
    事      實
一、甲○○於民國八十一年間曾因賭博案件，經台灣桃園地方法院判處有期徒刑六月
    確定，並於八十二年三月二十二日易科罰金執行完畢。於八十七年間因欲向金融
    機構貸款，但因其於八十六年間在金園大戲院（設於桃園巿博愛路一百十二號）
    任職時年薪僅新台幣（下同）十八萬九千元，由於薪資額度不高，不易貸得較高
    款項。其於未獲得金園大戲院及林文雄之授權下，即基於行使偽造員工在職證明
    書及變造扣繳憑單之概括犯意先於八十七年三月上旬，在桃園巿中正路某一不詳
    店名之刻印店內，向刻印店人員稱其欲刻「金園大戲院」及「林文雄」二顆印章
    。不知情之刻印店人員遂依其請求刻妥「金園大戲院」及「林文雄」印章各一枚
    並交予甲○○。遂後甲○○同日又在桃園巿民權路一百九十號四樓其住處，將金
    園大戲院負責人林文雄所製作交予甲○○保管之八十六年間甲○○之各類所得扣
    繳暨免扣繳憑單第二聯上，有關給付總額欄之記載由「十八萬九千元」變造為「
    四十六萬二千八百元」，另給付淨額欄之記載，由「十七萬四千六百二十元」變
    造為「四十四萬八千四百二十元，並同時偽造甲○○於八十四年十二月十九日起
    任聘於金園大戲院，職務為售票貝之員工在職證明書，並將上開二印章分別偽蓋
    於上開員工在職證明書之公司蓋章欄及負責人欄上。甲○○未於八十七年三月十
    一日上午，至位於台北市○○路一號一樓之遠東國際商業銀行股份有限公司儲蓄
    部（下簡稱遠東銀行），並分別持上開經其變造之扣繳憑單及偽造之員工在職證
    明書，向遠東銀行辦理信用貸款手續。遠東銀行遂核准借其為期五年金額其三十
    萬元之信用貸款，足以生損害於金園大戲院、林文雄及遠東銀行。嗣因甲○○上
    開貸款本息僅至八十八年九月份，經遠東銀行幾經催討、訪查，始知上情（有關
    遠東銀行另訴請甲○○涉有詐欺犯行部分，業由檢察官於聲請簡易判決處刑書理
    由之內加以說明不成立詐欺罪而未起訴在案）。
二、案經遠東銀行訴請台灣台北地方法院檢察署檢察官偵查起訴。
    理      由
一、訊據被告甲○○對右揭事實坦承不諱，核與告訴人遠東銀行代理人賴建如、陳世
    杰及被害人林文雄所指訴情節相符，且有上開各類所得扣繳暨免扣繳憑單影本及
    員工在職證明書影本及遠東銀行、自然人貸款續借申請書暨徵信調查表影本、本
    票影本、消費者小額貸款契約書影本、動用申請書影本、台灣桃園地方法院八十
    七年度促字第三二五七號支付命令及確定證明書影本附卷可佐。綜上足證被告右
    揭犯行足堪認定。
二、核被告所為係犯刑法第二百十六條、第二百十條、第二百十二條之行使變造私文
    書罪及行使偽造特種文書罪。公訴人於聲請簡易判決處刑書認被告所偽造員工在
    職證明書，屬刑法第二百十條之私文書，然該員工在職證明書屬於與證明服務機
    關之證書，應屬刑法第二百十二條之特種文書，是公訴人此處之認定，稍有未洽
    ，但檢察官於九十年十二月二十一日審理時，已當庭更正法條為刑法第二百十二
    條，特此敘明。被告利用不知情之刻印店人員偽造上開二枚印章，屬於間接正犯
    。又偽造印章及印文，屬於偽造特種文書之部分行為不另論罪。被告另變造私文
    書及偽造特種文書後，再加以行使，其偽造及變造行為，均為行使行為所收，亦
    均不另論罪，而被告分別行使上開變造之私文書及偽造之特種文書，屬於二次行
    使行為，顯然觸犯之條文不同，但因二者間之構成要件相同（刑法第二百十條及
    第二百十一條之案件，本質均屬文書，是二者之構成要件要無不同），且時間緊
    接，足見被告顯係基於概括犯意為之，屬連續犯，應依情節較重之行使變造私文
    書罪論以一罪，並加重其刑，公訴人漏未論以連續犯，稍有未洽。另被告於八十
    一年間，曾因賭博案件，經台灣桃園地方法院判處有期徒刑六月確定，並於八十
    二年三月二十二日易科罰金執行完畢，此有台灣高等法院檢察署刑案記錄簡覆表
    及刑案資料作業個別查詢報表附卷可佐，被告於五年內再犯定刑為有期徒刑以上
    之本罪，應依累犯規定，加重其刑。被告有連續犯及累犯二種刑之加重事由，依
    法加之。又被告犯罪後，刑法第四十一條有關易科罰金之規定，業於九十年一
    月十日修正公布，並自九十年一月十二日生效，比較修正前後規定結果，以修正
    後之規定較有利於被告，爰依刑法第二條第一項前段，適用裁判時即修正後之刑
    法第四十一條第一項前段規定。爰審酌被告因缺錢而犯下本罪，此據被告供承在
    卷，及其犯罪之手段、所生危害程度，暨其犯後坦承不諱態度尚稱良好等一切情
    狀，量處如主文所示之刑，並諭知易科罰金折算標準，以示懲儆。
三、上開偽造之員工在職證明書上偽造之「金園大戲院」及「林文雄」之印文各一枚
    ，均依刑法第二百十九條規定宣告沒收。另被告偽造之上開「金園大戲院」及「
    林文雄」印章各一枚，因被告自承犯後業已丟棄不在在，是毋庸宣告沒收。又被
    告偽造之員工在職證明因被告行使，而由遠東銀行持有中，此據被告供承在卷，
    足見該員工在職證明書，已非屬被告所有又非違禁物，是該員工在職證明書亦毋
    庸宣告沒收。另被告變造之扣繳憑單正本，雖然被告行使後，遠東銀行再交還被
    告，但被告業將其丟棄不存在，此亦據被告供述在卷，又非違禁物，是亦無宣告
    沒收之必要，併此明。
四、據上論斷，應依刑事訴訟法第四百五十二條、第二百九十九條第一項前段，刑法
    第五十六條、第二百十六條、第二百十條、第二百十九條、第二條第一項前段、
    第四十一條第一項前段、第四十七條，罰金罰鍰提高標準條例第二條判決如主文
    。
本案經檢察官黃東焄到庭執行職務。
中      華      民      國      九十一      年     一     月 四     日
                                  臺灣臺北地方法院刑事第六庭
                                        法    官  黃  俊  明
右正本證明與原本無異。
如不服本判決，應於判決送達後十日內，向本院提出上訴狀。
                                        書 記 官  呂  淑  芳
中      華      民      國      九十一      年     一     月     七     日
附錄本案論罪科刑所依據之法條全文：
刑法第二百十六條
行使第二百十條至第二百十五條之文書者，依偽造、變造文書或登載不實事項或使登
載不實事項之規定處斷。
刑法第二百十條
偽造、變造私文書，足以生損害於公眾或他人者，處五年以下有期徒刑。
